【裁判字號】    89,上訴,152
【裁判日期】    890801
【裁判案由】    偽造文書等
【裁判全文】
臺灣高等法院花蓮分院刑事判決                    八十九年度上訴字第一五二號
    上  訴  人  臺灣花蓮地方法院檢察署檢察官
    被      告  丁○○
                戊○○
    右  二  人
    指定辯護人  蕭昌輝
                己○○
    選任辯護人  蕭昌輝
                庚○○
                丙○○
    右  二  人
    指定辯護人  蕭昌輝
右上訴人因被告等偽造文書等案件，不服臺灣花蓮地方法院八十八年度訴字第二三一
號中華民國八十九年四月十八日第一審判決 (起訴案號：臺灣花蓮地方法院檢察署八
十八年度偵字第八六號)，提起上訴，本院判決如左：
    主  文
上訴駁回。
    理  由
一本案經本院審理結果，認第一審判決被告等均無罪，並無不當，應予維持，並引用
  一審判決書記載之理由。
二檢察官上訴意旨略以：被告丁○○等人未依交易常規為「對保」程序，擅自將告訴
  人甲○○作為被告戊○○購車之連帶保證人，被告丁○○且私刻及蓋用甲○○印章
  等情，已經被告丁○○於偵查中坦承不諱，被告丙○○亦坦承犯行，渠等之作為與
  交易常規大相違背，自難認無犯罪之故意云云。
三按犯罪事實應依證據認定之，無證據不得推定其犯罪事實；不能證明被告犯罪者，
  應諭知無罪之判決，刑事訴訟法第一百五十四條、第三百零一條第一項分別定有明
  文；又認定犯罪事實，所憑之證據，其為訴訟上之證明，須於通常一般之人均不致
  於有所懷疑，而得確信其為真實之程度者，始得據之為有罪之認定，倘其證明尚未
  達到此一程度，而有合理性懷疑之存在時，即無從為有罪之認定（最高法院七十六
  年台上字第四九八六號判例參照）。
四查一般金融行庫於貸款程序中要求貸款人或保證人簽名蓋章之本票，因不具一般銀
  行發行票據之外觀（見偵查卷第三三頁參照），一般人多僅視為辦理貸款程序中所
  必須簽署文件之一，對之缺乏票據之認識，係本院辦理有關貸款糾葛案件職務上已
  知之事實，而擔任銀行貸款保證人，必須在一定之文件資料上簽名蓋章，又係眾所
  週知之普通常識，是被告丁○○及己○○既已自被告庚○○處獲知甲○○已經同意
  擔任本件汽車貸款之保證人，且有被告庚○○所交付之房地所有權狀影本為據，被
  告庚○○雖未明確告知被告己○○稱甲○○已經同意在貸款有關文件上簽名蓋章，
  惟被告丁○○及己○○所辯伊等主觀上認為已經受到甲○○之概括授權，因趕時間
  送件，故未經多加思索，乃自行代刻、代蓋甲○○印章並代甲○○於貸款文件上簽
  名一節，核與常情已無違背。且被告丁○○及己○○於獲知甲○○之財產被法院查
  封後，即自行籌款五十八萬元為甲○○辦理清償欠款及撤銷查封有關事宜，更經甲○○於偵查中到庭明確證述不虛（見偵查卷第一九頁正面），徵諸被告丁○○僅為
  汽車銷售業務員，其為完成本件汽車交易，自動提出貸款行庫所交付之佣金（三萬
  元），透過過去同事即被告己○○轉託被告庚○○向案外人乙○○（已經原審以背
  信罪移送檢察官偵辦）尋求汽車貸款之保證人，被告丁○○於本事件中充其量僅獲
  有汽車銷售之績效，被告己○○更僅係基於過去同事之情誼，對被告丁○○施予助
  力，本身毫無所得（被告己○○已將被告丁○○所交付之三萬元完全交付被告庚○○），衡情亦不致因此而萌生犯偽造文書及偽造有價證券之犯意。
五次查，被告丙○○雖於偵查中坦承「乙○○說是要借我房屋資料，並願意拿一點錢
  給我，我並未堅決反對此事」（見偵查卷第四九頁反面），惟經原審及本院傳訊乙○○到庭均明確坦承伊擅自將甲○○（被告丙○○之妻）之所有權狀影本資料交付
  被告庚○○等語，苟乙○○已經獲得甲○○配偶（即被告丙○○）之同意，始將甲○○之所有權狀影本資料交付被告庚○○，乙○○即無任何刑責之可言，衡情乙○○應無作此不實證言之必要，是被告丙○○於偵查中之前揭陳述，顯係意圖迴護乙○○之詞，不足採信，其此部分陳述自不足以作為其不利之證明。
六又被告丁○○及己○○並無偽造文書及偽造有價證券之犯意，已如前述，被告戊○○及庚○○自亦無與渠等間成立共犯之餘地。
七綜上所述，公訴意旨所指被告戊○○、丁○○、己○○、庚○○、丙○○之犯罪，
  依本案所查獲之證據，其為訴訟上之證明，尚未至一般人無可懷疑之程度，依前揭
  三之說明，自屬不能證明渠等犯罪，原審為被告無罪之諭知，並無不當，檢察官上
  訴意旨仍執前詞指摘原判決不當，核無理由，應予駁回。
八被告丙○○經合法傳喚，無正當理由不到庭，爰不待其陳述逕行判決。
據上論斷，應依刑事訴訟法第三百七十一條、第三百七十三條、第三百六十八條，判
決如主文。
本案經檢察官崔紀鎮到庭執行職務。
中      華      民      國    八十九    年      八      月      一      日
                                    審判長法官  謝  志  揚
                                          法官  闕  銘  富
                                          法官  何  方  興
右正本證明與原本無異。
如不服本判決，應於判決送達後十日內向本院提出上訴狀。其未敘述理由者，並應於
提出上訴狀後十日內向本院補提理由狀(均須附繕本)。
                                        書記官  劉  妙  娘
中      華      民      國    八十九    年      八      月      三      日


司法院資訊處製作；財團法人民間司法改革基金會備份。
